【裁判字號】    97,易,3466
【裁判日期】    980121
【裁判案由】    詐欺
【裁判全文】
臺灣臺北地方法院刑事判決              97年度易字第3466號
公  訴  人  臺灣臺北地方法院檢察署檢察官
被      告  甲○○
上列被告因詐欺案件，經檢察官聲請簡易判決處刑（97年度偵字
第12195 號），本院認不宜以簡易判決處刑（97年度簡字第4412
號），改分通常訴訟程序審理並判決如下：
    主  文
甲○○無罪。
    理  由
一、聲請簡易判決處刑意旨略以：被告甲○○依一般社會生活之
    通常經驗，本可預見將帳戶之存摺、提款卡、密碼提供不相
    識之人，可能幫助犯罪集團作為不法取得他人款項之用，竟
    不違背其本意，而基於幫助他人詐欺之不確定故意，於民國
    97年4 月15日下午6 時許，見自由時報求職廣告，撥打刊登
    電話依其指示，將其向台北富邦商業銀行仁愛分行申設之帳
    號000-000000000000號帳戶之提款卡及含密碼，在桃園縣內
    壢家樂福大賣場門口，以換取每月薪資新台幣（下同）4 萬
    元之工作機會作為代價，交付予真實姓名年籍不詳之成年男
    子，該等真實姓名、年籍不詳之成年男子取得上開帳戶資料
    後，即與其餘真實姓名、年籍不詳之犯罪集團成員，基於共
    同意圖為自己不法所有之犯意聯絡，為以下之犯行：(一)得知
    乙○○有在雅虎奇摩網路消費紀錄，由該集團成員於97年4
    月15日下午6 時許，電告乙○○佯稱網路購物匯款設定錯誤
    ，請其取消分期付款轉帳，要到提款機操作止付動作，使乙
    ○○陷於錯誤，依指示至桃園縣龜山鄉○○路5 號宿舍附近
    之提款機操作按鍵，於同日晚間8 時許，第1 筆現金匯款2
    萬元至甲○○上開台北富邦商業銀行帳戶內，第2 筆現金匯
    款4 萬元至甲○○上開台北富邦商業銀行帳戶內，第3 筆現
    金匯款3 萬元至甲○○上開台北富邦商業銀行帳戶內，第4
    筆現金匯款9,000 元至甲○○上開台北富邦商業銀行帳戶內
    ，第5 筆以友人黃郁軒之帳號000-00000000000000號提款卡
    匯款1 萬2,835 元至另案被告曾壽山（業經公訴人通緝）所
    申設之兆豐國際商業銀行北中壢分行帳號000-000000000000
    號（現改為000-00000000000 號）帳戶內，嗣乙○○操作完
    察覺有異始知受騙，報警處理。(二)另得知劉于綺有在雅虎奇
    摩網路消費紀錄，由該集團成員於97年4 月15日晚間9時 許
    ，電告劉于綺佯稱網路購物匯款設定錯誤，請其取消分期付
    款轉帳，要到提款機操作止付動作，使劉于綺陷於錯誤，依
    指示至臺北市萬華區老松郵局提款機操作按鍵，匯款7,354
    元至甲○○上開台北富邦商業銀行帳戶內，嗣劉于綺操作完
    查覺有異始知受騙，報警循線追查，始悉上情。綜上，因認
    被告涉犯刑法第30條第1 項、第339 條第1 項之幫助詐欺取
    財罪嫌等語。
二、按犯罪事實應依證據認定之，無證據不得推定其犯罪事實；
    而不能證明被告犯罪者，應諭知無罪之判決，刑事訴訟法第
    154 條第2 項、第301 條第1 項分別定有明文。又事實之認
    定，應憑證據，如未能發現相當證據，或證據不足以證明，
    自不能以推測或擬制之方法，為裁判基礎；且認定犯罪事實
    所憑之證據，雖不以直接證據為限，間接證據亦包括在內，
    然而無論直接證據或間接證據，其為訴訟上之證明，須於通
    常一般之人均不致有所懷疑，而得確信其為真實之程度者，
    始得據為有罪之認定，倘其證明尚未達到此一程度，而有合
    理之懷疑存在而無從使事實審法院得有罪之確信時，即應由
    法院為諭知被告無罪之判決，亦經最高法院40年台上字第86
    號、76年度台上字第4986號著有判例意旨可資參照。
三、本件公訴意旨認被告涉犯幫助詐欺取財罪嫌，無非係以被告
    自承開設有上開金融帳戶及交付帳戶、提款卡與密碼與他人
    、被害人劉于綺、乙○○證述其受詐騙之情形，並有臺北富
    邦銀行函文檢附帳戶交易明細查詢表、自動櫃員機交易明細
    表、自動櫃員機監視錄影翻拍照片等件資為論據。而經本院
    訊問後，被告雖坦承在應徵工作時，有交付前述帳戶、存摺
    及密碼與他人等情，惟堅詞否認有何公訴意旨所指之犯行，
    辯稱：伊看了97年4 月14日之自由時報，為應徵工作即以自
    己之手機0000000000打電話給對方之0000000000號行動電話
    聯絡，當時對方要求提供銀行帳戶存摺、提款、密碼等相關
    資料，因該工作性質係載酒客與酒店小姐，無法收取現金，
    必須將收取之款項匯進銀行帳戶，且要求事先試用、隔日才
    能返還，伊誤信以為真，才提供給對方，事後發覺不對勁，
    隨即打電話給銀行人員掛失存摺等語。
四、經查：
  (一)某詐欺集團成員基於詐欺之犯意，得知乙○○有在雅虎奇摩
    網路消費紀錄，由該集團成員於97 年4月15日下午6 時許，
    電告乙○○佯稱網路購物匯款設定錯誤，請其取消分期付款
    轉帳，要到提款機操作止付動作，使乙○○陷於錯誤，依指
    示至桃園縣龜山鄉○○路5 號宿舍附近之提款機操作按鍵，
    於同日晚間8 時許，第1 筆現金匯款2 萬元至甲○○上開台
    北富邦商業銀行帳戶內，第2 筆現金匯款4 萬元至甲○○上
    開台北富邦商業銀行帳戶內，第3筆 現金匯款3 萬元至甲○
    ○上開台北富邦商業銀行帳戶內，第4 筆現金匯款9,000 元
    至甲○○上開台北富邦商業銀行帳戶內，第5 筆以友人黃郁
    軒之帳號000-00000000000000號提款卡匯款1 萬2,835 元至
    另案被告曾壽山所申設之兆豐國際商業銀行北中壢分行帳號
    000-000000000000號（現改為000-00000000000 號）帳戶內
    ，嗣乙○○操作完察覺有異始知受騙，報警處理；另得知劉
    于綺有在雅虎奇摩網路消費紀錄，由該集團成員於97年4 月
    15日晚間9 時許，電告劉于綺佯稱網路購物匯款設定錯誤，
    請其取消分期付款轉帳，要到提款機操作止付動作，使劉于
    綺陷於錯誤，依指示至臺北市萬華區老松郵局提款機操作按
    鍵，匯款7,354 元至甲○○上開台北富邦商業銀行帳戶內，
    嗣劉于綺操作完察覺有異始知受騙等情，業據證人劉于綺、
    乙○○於警詢時證述屬實，並有臺北富邦銀行函文檢附帳戶
    交易明細查詢表、自動櫃員機交易明細表及兆豐銀行函文檢
    附曾壽山之存款印鑑卡、客戶歷史檔交易明細查詢表等件在
    卷可佐，復為被告所不爭執，此部分事實堪以認定，合先敘
    明。
  (二)被告辯稱係為應徵工作才交付存摺、提款卡、密碼等物，事
    後發覺不對勁，隨即在交付翌日打電話給銀行人員掛失存摺
    等情，業據提出與所述相符之97年4 月15日自由時報廣告（
    97年度偵字第12195 號偵卷第31頁）為證。該報紙分類廣告
    上確實刊登：「誠徵接送人員、男女不拘... 0000000000」
    之廣告內容，而經檢察官調閱0000000000號行動電話之通聯
    紀錄（同偵卷第39-42 頁），被告確實先於97年4 月14日撥
    打1 通電話給0000000000號之詐騙行動電話，並於同年月15
    、16日有與前述詐騙行動電話有數通之通聯紀錄。又經本院
    依職權函詢臺北富邦銀行，該行亦回覆以：該戶於97年4 月
    16日16時55分通知掛失止付存摺，此有該行仁愛分行97年12
    月24日函文檢附非帳務交易明細查詢在卷可證（本院卷第14
    -25 頁），顯見被告於發現遭人詐騙而無法取回後，隨即撥
    打電話向銀行辦理掛失。又由臺灣新光銀行97年6 月11日函
    文檢附另案被告曾壽山所有前述帳戶於97年4 月15日在桃園
    縣桃園市○○路97、99號OK便利商店內自動櫃員機之監視錄
    影照片（97年度偵字第15628 號偵卷第23-26 頁），亦可見
    被告並非前往該自動櫃員機領取款項之人。綜此，被告既係
    因求職遭人詐騙，始提供自己所有之帳戶提款卡、密碼等物
    ，所辯並非全然無稽，而接送酒店小姐、酒客並非違法之事
    ，且被告於發覺異常後，隨即撥打電話向銀行辦理掛失動作
    ，則被告是否有公訴意旨所指幫助詐欺之犯行，即非無疑。
五、綜上所述，本件被告所有上述臺北富邦銀行帳戶存摺、提款
    卡、密碼既係因在應徵工作時遭人詐騙而交付，且在發現遭
    人詐騙後隨即撥打電話掛失存摺，即無販賣上開帳戶供他人
    使用之動機與目的，而有合理懷疑存在，則公訴人所舉之證
    據，尚無法證明被告確有幫助詐欺取財之犯意。本院對於卷
    內訴訟資料經逐一剖析，參互審酌，尚無從獲得有罪之心證
    ，揆諸前開法律規定及判例意旨所示，應諭知被告無罪之判
    決，以示慎斷。
據上論斷，應依刑事訴訟法第301條第1項，判決如主文。
本案經檢察官簡逸薇到庭執行職務。
中    華    民    國    98    年    1     月    21    日
                  刑事第六庭  審判長法  官 張永宏
                                    法  官 雷淑雯
                                    法  官 林孟皇
本正本證明與原本無異。
如不服本判決應於收受送達後10日內向本院提出上訴書狀，並應
敘述具體理由；其未敘述上訴理由者，應於上訴期間屆滿後20日
內向本院補提理由書（均須按他造當事人之人數附繕本）「切勿
逕送上級法院」。告訴人或被害人如對於本判決不服者，應具備
理由請求檢察官上訴，其上訴期間之計算係以檢察官收受判決正
本之日期為準。
                                    書記官  楊雅鈞
中    華    民    國    98    年    1     月    21    日


司法院資訊處製作；財團法人民間司法改革基金會備份。
